【裁判字號】    98,台上,5069
【裁判日期】    980903
【裁判案由】    傷害致人於死
【裁判全文】
最高法院刑事判決            九十八年度台上字第五０六九號
上  訴  人  甲○○
上列上訴人因傷害致人於死案件，不服台灣高等法院台中分院中
華民國九十六年二月十六日第二審判決（九十五年度上訴字第九
０八號，起訴案號：台灣台中地方法院檢察署九十四年度偵字第
三一三０號），提起上訴，本院判決如下：
    主  文
上訴駁回。
    理  由
按刑事訴訟法第三百七十七條規定：上訴於第三審法院，非以判
決違背法令為理由不得為之；是提起第三審上訴，應以原判決違
背法令為理由，係屬法定要件；如果上訴理由書狀並未依據卷內
訴訟資料具體指摘原判決不適用何種法則或如何適用不當，或所
指摘原判決違法情事顯與法律規定得為第三審上訴理由之違法情
形不相適合時，均應認其上訴為違背法律上之程式，予以駁回。
本件原判決撤銷第一審之科刑判決，改判仍論處上訴人甲○○傷
害致人於死罪刑（以上訴人係防衛行為過當，於減輕其刑後，處
有期徒刑三年六月），已詳敘其調查證據之結果及證據取捨並認
定事實之理由；所為論斷，均有卷存證據資料可資覆按。從形式
上觀察，原判決並無違背法令之情形。上訴人之上訴意旨略稱：
王建利、馮安昌在偵查時係共同被告，張麗貞為告訴人，彼等在
偵查時均非以證人身分為陳述，且未依法具結，所為陳述應不具
證據能力。原判決以上訴人及其辯護人於原審未表示異議，即依
刑事訴訟法第一百五十九條之五第二項規定，將之作為上訴人犯
罪證據，有適用法則不當之違法。又原判決對於上開審判外之陳
述，並未說明有如何審酌其作成時之情況，認為適當之情形，逕
認其具證據能力，亦有判決理由不備之違法等語。
惟查：原判決依憑上訴人於警詢、偵查及第一審之供述，證人王
建利、馮安昌、周明麟、王文宏（以上二人為消防隊員）於偵查
及第一審、葉文彬於偵查時之證詞，卷附之勘（相）驗筆錄、相
驗屍體證明書、解剖報告書、照片、童綜合醫院函、病歷、病歷
摘要及護理摘要等各項證據資料，於理由欄內詳敘認定上訴人有
本件傷害被害人林建章致死犯行之理由。並就上訴人之辯護人所
辯（上訴人於原審保持緘默）：上訴人無端受到被害人辱罵並持
皮帶毆打頭部，欲起身離去並舉左手擋下被害人之攻擊行為，被
害人因受上訴人舉手抵擋之反作用力而跌倒，上訴人係出於不罰
之正當防衛行為；又消防隊員到場查看後，尚且認被害人毋庸送
醫，焉能要求上訴人得以預見被害人陷於死亡危險狀態等各節，
認非可採，逐一加以指駁。對於證人馮安昌在第一審所證：彼未
見上訴人與被害人發生口角爭執，亦未見到被害人以皮帶毆打上
訴人，上訴人再予反擊等語，說明如何不足憑為上訴人有利之認
定。另敘明上訴人及其辯護人於原審審判期日言詞辯論終結前，
對於證人王建利、馮安昌於偵查時之陳述，均未針對證據能力聲
明異議，經審酌各該證人之陳述作成時之情況，因認各該證人之
陳述為適當，得採為證據之理由（原判決正本第十五頁理由欄二
）。經核原判決並無查證未盡、違背證據法則、經驗法則、論理
法則、判決理由不備、理由矛盾或適用法則不當之違誤。且依卷
內資料，證人王建利、馮安昌於偵查時，均經檢察官以證人身分
訊問，於訊問後依法具結在案，並非僅以共同被告之身分為陳述
（見偵查卷第九五、九六、一０六頁）。再原判決援引告訴人即
被害人之配偶張麗貞於偵查時之陳述，係在說明告訴人何時接獲
通知之情形（見原判決正本第十三頁），核與上訴人本件傷害致
被害人於死之犯罪事實認定無直接關聯；除去張麗貞此項供述，
於本件判決結果並不生影響。上訴意旨所指云云，顯均非依據卷
內訴訟資料具體指摘原判決有何違背法令之情形，徒憑己見，任
意指摘原判決理由不備、適用法則不當，核與法律規定得為第三
審上訴理由之違法情形不相適合。應認上訴人之上訴為違背法律
上之程式，予以駁回。
據上論結，應依刑事訴訟法第三百九十五條前段，判決如主文。
中    華    民    國  九十八  年    九    月    三    日
                      最高法院刑事第七庭
                          審判長法官  林  永  茂
                                法官  吳  昆  仁
                                法官  蘇  振  堂
                                法官  蕭  仰  歸
                                法官  林  立  華
      本件正本證明與原本無異
                                      書  記  官
中    華    民    國  九十八  年    九    月    七    日
                                                      v


司法院資訊處製作；財團法人民間司法改革基金會備份。
